【裁判字號】    92,停,110
【裁判日期】    921009
【裁判案由】    聲請停止執行
【裁判全文】
臺北高等行政法院裁定                              九十二年度停字第一一○號
    聲  請  人  甲○○
    訴訟代理人  陳傳中律師
    複 代 理人  戊○○
    相  對  人  桃園縣政府
    代  表  人  乙○○縣長）.
    訴訟代理人  丙○○
                丁○○
右當事人間因電子遊戲場業管理條例事件，聲請人提起行政訴訟，並聲請停止原處分
之效力，本院裁定如左：
    主  文
聲請駁回。
聲請程序費用由聲請人負擔。
    理  由
一、本件聲請意旨略以：聲請人家境顯非優沃，須負擔一家老小生計，且將所有積蓄
    投入經營「冠宇電子遊戲場」，詎第一天經營即遭相對人查抄，更以先前經營者
    亦有違法為由，於民國（下同）九十二年六月五日以府建商字第○九二○一二○
    二一九號處分書（下稱系爭處分），加重裁處聲請人新台幣（下同）一百萬元罰
    鍰，並命應立即停業，惟該高額罰鍰實非聲請人所能承受，生活頓時無以為繼，
    致生難以回復之損害，且法無明文停業處分於何時終止，而行政爭訟曠日費時，
    致聲請人不得不立即資遣員工，員工因而頓時失業，倘系爭處分不停止執行，所
    造成之損害將來難以估算，金錢賠償無法完全填補停業損失，故停業處分之執行
    將發生難以回復之損害，且有急迫情事，再者，系爭處分之停止執行對公益無重
    大影響，亦無證據證明聲請人從事經營賭博行為，系爭處分自不能以推測或擬制
    之方法以為裁罰之基礎，且遊戲場原負責人之違法行為與聲請人無涉，系爭處分
    以聲請人重複違犯為由予以重罰，亦違「無罪責者，無刑罰」及主觀責任主義之
    法律原則，是系爭處分之合法性顯有疑義，聲請人除向鈞院提起行政訴訟外，並
    依行政訴訟法第一百十六條第二項規定，聲請於本案聲請人所提之行政訴訟裁判
    確定前停止系爭處分之效力等語。
二、相對人答辯意旨略謂：系爭處分之執行對於聲請人並無造成急迫情事，且亦不致
    發生難於回復之損害，故聲請人聲請停止執行，不符行政訴訟法第一百十六條第
    二項規定之要件，應予駁回，由聲請人負擔聲請程序費用。
三、按原處分或決定之執行，除法律另有規定外，不因提起行政訴訟而停止。又行政
    訴訟繫屬中，行政法院認為原處分或決定之執行，將發生難於回復之損害，且有
    急迫情事者，得依職權或依聲請裁定停止執行，但於公益有重大影響，或原告之
    訴在法律上顯無理由者，不得為之。行政訴訟法第一百十六條第一項、第二項分
    別定有明文。而所謂難於回復之損害，係指其損害不能回復原狀，或不能以金錢
    賠償，或在一般社會通念上，如為執行可認達到回復困難之程度而言，至當事人
    主觀上難於回復之損害當非屬該條所指之難於回復之損害。經查，系爭處分包含
    (1)處聲請人一百萬元罰鍰；及(2)命聲請人應立即停業，而有關一百萬元罰鍰處分
    部分，事實上如經執行，將來並非不能以金錢賠償或回復，尚難認將發生難於回
    復之損害，且行政執行法施行細則第二十七條規定：「義務人依其經濟狀況或因
    天災、事變致遭受重大財產損失，無法一次完納公法上金錢給付義務者，行政執
    行處於徵得移送機關同意後，得酌情核准其分期繳納。經核准分期繳納，而未依
    限繳納者，行政執行處得廢止之。」，聲請人主張前揭罰鍰處分如經執行，將使
    其生活無以為繼等語，當屬行政執行法施行細則第二十七條規定是否得酌情核准
    其分期繳納之情形，尚難執為本件停止執行聲請應予准許之依據。至於系爭處分
    命聲請人應立即停業部分，依一般社會通念，其損害厥為無法經營遊戲場之營業
    損失，是系爭處分之執行縱有損害聲請人情事發生，該損害亦係得以金錢賠償或
    回復者，並無難於回復之損害可言，況聲請人早於本件收案日九十二年十月三日
    前即已資遣員工，此有停止執行聲請狀及聲請人訴訟代理人之複代理人戊○○於
    本院九十二年十月八日行準備程序時所自承經記明筆錄在卷可按，自無其所稱有
    被迫停業之緊急情事而有逕向本院聲請停止執行之必要，至於停業損失之計算，
    乃將來求償之舉證問題，是聲請人所稱損害係其主觀上認定難於回復之損害，並
    不符合上開聲請停止執行之要件。綜合聲請人前述聲請理由，均不足以釋明系爭
    處分之執行，將如何發生難於回復之損害，且有如何之急迫情事，自難准其停止
    執行之聲請。再者，本件事涉經營電子遊戲場業者涉及賭博行為之處分，若允許
    停止執行，則於公益有所扞格，亦殊無准許之餘地。
四、依各級行政法院法律座談會之法律見解及最高行政法院九十一年度裁字第二三八
    號裁定意旨，行政訴訟法第一百一十六條聲請停止執行之要件，並未有如訴願法
    第九十三條第二項所規定「原行政處分之合法性顯有疑義」之要件，是行政法院
    僅須就原處分或決定之執行，是否將發生難於回復之損害，且有急迫情事者，而
    於公益無重大影響等要件，予以審查即為已足，如未符合上述要件，自應予以駁
    回，不得審查行政處分之合法性是否顯有疑義。查本件之本案訴訟已繫屬本院，
    非繫屬於受理訴願機關，是聲請人以「原行政處分之合法性顯有疑義」作為聲請
    停止執行之理由，於法顯屬無據。退步言之，縱認行政訴訟繫屬中仍有訴願法第
    九十三條第二項「原行政處分之合法性顯有疑義者，得聲請裁定停止執行」規定
    之適用，惟該法條所謂「原行政處分之合法性顯有疑義」，係指依原處分之形式
    或內容觀之，不待調查即得認定其合法性有疑義之情形而言，本件系爭處分並無
    此種情形，故聲請人聲請停止執行，亦非有理由，自不應准許。
五、聲請人其餘主張核屬聲請人提起之本案訴訟有無理由之問題，非本件停止執行之
    聲請事件所須審酌，併此敘明。
六、依行政訴訟法第一百零四條、民事訴訟法第九十五條、第七十八條，裁定如主文
    。
中    華    民    國      九十二      年      十      月       九       日
                              臺 北 高 等 行 政 法 院  第 六 庭
                                          審 判 長 法  官  林樹埔
                                                   法  官  闕銘富
                                                   法  官  曹瑞卿
右為正本係照原本作成。
如不服本裁定，應於送達後十日內向本院提出抗告狀（須按他造人數附繕本）。
中    華    民    國      九十二      年      十      月       九       日
                                                   書記官  方偉皓


司法院資訊處製作；財團法人民間司法改革基金會備份。
